【裁判字號】    97,建,20
【裁判日期】    971009
【裁判案由】    給付工程款
【裁判全文】
臺灣板橋地方法院民事判決                97年度建字第20號
原      告  張世源立勤工程行
訴訟代理人  林明正律師
複代理人    丁○○
            陳昭龍律師
被      告  忠義開發工程股份有限公司
法定代理人  乙○○○
訴訟代理人  甲○
            林辰彥律師
複代理人    陳佑仲律師
            黃淑怡律師
            林傳哲律師
上列當事人間請求給付工程款事件，經本院於民國97年9 月18日
言詞辯論終結，判決如下：
    主  文
被告應給付原告新台幣貳佰貳拾玖萬陸仟參佰陸拾壹元，並自民
國97年3 月11日起至清償日止，按年利率百分之五計算之利息。
訴訟費用由被告負擔。
本判決於原告以新台幣柒拾陸萬元供擔保後，得為假執行。如被
告以新台幣貳佰貳拾玖萬陸仟參佰陸拾壹元為原告預供擔保，免
為假執行。
    事實及理由
一、原告主張：原告承攬被告之「新竹科學園區四期竹南基地開
    發工程污水處理第二階段擴建工程之基樁及止水樁工程」，
    工程已完工，惟被告尚有10% 之保留款未給付，又工地旁有
    鄰房，必須施作擋土牆設施，需要埋設鋼軌樁，此為被告應
    先施作完成之部分，然被告並未施作，原告為使基樁及止水
    樁工程俾以進行，因而提供鋼軌樁、300H鋼以施作擋土牆設
    施，此鋼軌樁、300H鋼為原告所出租，是被告應給付原告關
    於鋼軌樁、300H鋼之租金及運送至工地之運費。又拔取鋼軌
    樁需要機器設備，此機器設備按日計算費用，是被告應給付
    原告設備費。又工地未設道路，需鋪設鐵板，重型車始能進
    入，此鐵板係由原告出租提供，是被告應給付關於鐵板之租
    金。又原告所提供之鋼軌樁、300H鋼，回收後之數量較先前
    出租交付之數量有短少，就短少之數量，算作被告向原告買
    斷。此外，被告向原告拿取乙炔、氧氣用在其他工地，此乙
    炔、氧氣係由原告向他人所購買，並由原告支付焊接工人之
    工資，是此購買乙炔、氧氣及工資，係屬原告之代墊款，被
    告應償還原告。又基樁間之連接，需要施作帽樑，此部分屬
    於工程款，被告並未給付。是就以上之10% 保留款、鋼軌樁
    租金、300H鋼租金、運費、鋪路鐵板租金、鋼軌樁、30 0H
    鋼買斷價金、乙炔、氧氣、及工資、設備、帽樑施作報酬，
    共新台幣（下同）0000 000元，業經訴外人庚○○在原證五
    之統計表、請款單上，蓋用被告公司大小章確認數額無誤，
    系爭工程之施工、付款，均由庚○○代理被告為之，效力及
    於被告，為此請求被告如數支付，並請求自起訴狀繕本送達
    翌日起至清償日止按年息百分之五計算之利息。願供擔保，
    請准予宣告假執行。
二、被告則以：原告所提之工程承攬合約書上所蓋之被告大小章
    ，非被告所有，該契約對被告亦不生效力，原告應對此印章
    之真正舉證。原告若謂與被告有契約關係，請舉證說明歷來
    被告付款記錄，及原告開立發票之買受人為何，以釐清事實
    。系爭工程係由己○○、庚○○為實際簽約之人，與被告無
    關。退步言之，若認定兩造間有契約關係存在，惟依原告所
    提之工程承攬合約書、工程價目表，均未見原告施作之項目
    包含原告所請求之「物料、設備、鋼軌樁租金、300H鋼租金
    、運費、帽樑」等項目，可見二者間無關連性，非如原告所
    云當然包含在內。依合約書第16條，原告係「代工不帶料」
    ，則原告有何必要支出「鋼軌樁買斷」、「300H鋼買斷」、
    「鋪路鐵板買斷」等費用，此與契約約定不符，原告應說明
    必要性，及金額是否合理。系爭工程計價係「實作實算」，
    需施作之工項以價目表為準，上開項目全未見於價目表，是
    該等項目與合約工程無關。原證五所蓋之被告公司大小章，
    係被告授權己○○用於向訴外人志品科技股份有限公司（以
    下簡稱志品公司）請款專用，不應由庚○○蓋用於原證五，
    庚○○蓋用該印章不在被告授權範圍，該原證五對被告不生
    效力。原告非善意第三人，不受民法第169 條表見代理之保
    護。自原證一數紙公函中可見，原告自94年10至12月間，為
    了另筆235 萬餘元工程款，屢次開會請求，而系爭工程款於
    94 年9月至12月間，已累積近110 萬元，卻未見其於歷次開
    會中提及，拖至近3 年後始提出請求，顯不合常理，不免令
    人質疑該請款單從何而來。原告所指之0000 000元工程款，
    與志品公司監督付款之0000000 元完全無關，該0000000 元
    業經原告受領，原告卻於律師函中刻意混為一談，甚至於本
    件訴訟中仍不予釐清，究係工程款或代墊款，顯見原告有捏
    造事實，胡亂請求之意圖。被告於95年9 月11日，即將系爭
    工程之權利義務，全部移轉予訴外人尚雍營造有限公司，被
    告亦主動向志品公司拒絕領取所餘共3 千多萬元之工程款，
    被告豈有可能在96年1 月還簽認原證五之統計表、請款單。
    綜上，原告事隔多年，始提出原證五等單據請款，不免令人
    質疑其緣由，是否與庚○○勾結，單方面製作表單，欲達濫
    行請款之目的等語置辯。並聲明：原告之訴暨假執行聲請均
    駁回。如受不利判決，願供擔保，請准宣告免予假執行。
三、本件原告依據承攬報酬請求權、租金請求權、買賣價金請求
    權、代墊款返還請求權，請求被告給付10% 保留款、鋼軌樁
    租金、300H鋼租金、運費、鋪路鐵板租金、鋼軌樁、300H鋼
    買斷價金、乙炔、氧氣、及工資、設備之代墊款、帽樑施作
    工程款，共0000000 元等情，被告辯稱：原告所提之工程承
    攬合約書上所蓋之被告大小章，非被告所有，該契約對被告
    不生效力，系爭工程係由己○○、庚○○為實際簽約之人，
    與被告無關云云。經查：訴外人庚○○以被告公司副總經理
    之身份，為被告方面之工地現場負責人，核對原告向被告請
    領工程款之數額，並代表被告公司出席原告、志品公司與被
    告間之協調會議，向原告承諾被告將於94年11月10日以前依
    合約付款，如94年11月10日未付款，志品公司將停止付款給
    被告，此見志品公司於94年10月28日發函原告之工程備忘錄
    、協調會議記錄（見卷第70、71頁），嗣於94年11月29日，
    庚○○代表被告公司給付94年7 、8 月份之工程款0000000
    元予原告，亦有切結書可稽，是庚○○有權代理被告公司與
    原告處理請款、付款之事宜。原告主張：系爭工程尚有10%
    之保留款未付，工地旁有鄰房，必須施作擋土牆設施，需要
    埋設鋼軌樁，此為被告應先施作完成之部分，然被告並未施
    作，原告為使基樁及止水樁工程俾以進行，因而提供鋼軌樁
    、300H鋼以施作擋土牆設施，此鋼軌樁、300H鋼為原告所出
    租，是被告應給付原告關於鋼軌樁、300H鋼之租金及運送至
    工地之運費。又拔取鋼軌樁需要機器設備，此機器設備按日
    計算費用，是被告應給付原告設備費。又工地未設道路，需
    鋪設鐵板，重型車始能進入，此鐵板係由原告出租提供，是
    被告應給付關於鐵板之租金。又原告所提供之鋼軌樁、300H
    鋼，回收後之數量較先前出租交付之數量有短少，就短少之
    數量，算作被告向原告買斷。此外，被告向原告拿取乙炔、
    氧氣用在被告其他工地，此乙炔、氧氣係由原告向他人所購
    買，並由原告支付焊接工人之工資，是此購買乙炔、氧氣及
    工資，係屬原告之代墊款，被告應償還原告。又基樁間之連
    接，需要施作帽樑，此部分屬於工程款，被告並未給付等情
    ，業據原告提出原證五之估價單、請款單、簽收單、統計表
    為證，並經證人丙○○即原告之總經理證述在卷，而原告提
    出原證五之估價單、請款單、簽收單、統計表交予庚○○確
    認工程施工項目、數量及金額，並據證人戊○○即原告之會
    計證述在卷，證人己○○並證稱：原證五之估價單、請款單
    、簽收單、統計表上之印章係庚○○所保管，統計表上之「
    經核對無誤96. 元.10 」為庚○○所寫等語，足徵原告所言
    原證五之估價單、請款單、簽收單、統計表之數額經庚○○
    確認無誤，應可採信。原告既能證明其確實提供鋼軌樁、
    300H鋼、運費、鋪路鐵板、乙炔、氧氣、及工資、設備、帽
    樑施作等項於系爭工地，而施工項目、數量及金額又經工地
    現場負責人庚○○確認無誤，而庚○○為被告之代理人，則
    原告依據承攬報酬請求權、租金請求權、買賣價金請求權、
    代墊款返還請求權，請求被告給付10% 保留款、鋼軌樁租金
    、300H鋼租金、運費、鋪路鐵板租金、鋼軌樁、300H鋼買斷
    價金、乙炔、氧氣、及工資、設備之代墊款、帽樑施作工程
    款，共0000 000元，洵屬有據，應予准許。被告雖辯稱：被
    告於95年9 月11日，即將系爭工程之權利義務，全部移轉予
    訴外人尚雍營造有限公司，被告亦主動向志品公司拒絕領取
    所餘共3 千多萬元之工程款，被告豈有可能在96年1 月還簽
    認原證五之統計表、請款單云云，惟查，被告係將其與志品
    公司間之新竹科學園區四期竹南基地開發工程污水處理第二
    階段擴建工程之其他工程，交由尚雍營造有限公司繼續施作
    （見卷第31頁協議書），並不影響兩造間就基樁及止水樁之
    承攬契約關係。被告另辯稱：原證五所蓋之被告公司大小章
    ，係被告授權己○○用於向訴外人志品公司請款專用，不應
    由庚○○蓋用於原證五，庚○○蓋用該印章不在被告授權範
    圍，該原證五對被告不生效力云云。經查，庚○○為被告方
    面之現場工地負責人，自應知悉原證五所載之施工項目、數
    量與金額是否正確，而庚○○業已核對確認無誤，此業據證
    人戊○○證述在卷，原告自可以之證明原告確實有施作原證
    五所載之內容，至於庚○○有無權利使用該印章，並不影響
    庚○○曾確認原證五金額無誤之事實。
四、原告請求被告給付0000000 元及自起訴狀繕本送達翌日即97
    年3 月11日起至清償日止按年息百分之五計算之利息，為有
    理由，應予准許。兩造陳明願供擔保請為宣告假執行或免為
    假執行，經核均與規定相符，爰分別酌定相當之擔保金額予
    以宣告。
五、結論：原告之訴為有理由，依民事訴訟法第78條、第390 條
    第2 項、第392條，判決如主文。
中    華    民    國    97    年    10    月    9     日
                  民事第三庭法  官  陳映如
以上正本係照原本作成
如對本判決上訴，須於判決送達後20日內向本院提出上訴狀
中    華    民    國    97    年    10    月    9    日
                            書記官  李錦輝


司法院資訊處製作；財團法人民間司法改革基金會備份。
